臺灣臺北地方法院刑事判決
110年度訴字第995號
公  訴  人  臺灣臺北地方檢察署檢察官
被      告  楊衍濱



上列被告因違反藥事法案件，經檢察官提起公訴（110年度偵字
第8457號），本院判決如下：
    主  文
楊衍濱犯過失輸入禁藥罪，處拘役參拾日，如易科罰金，以新臺
幣壹仟元折算壹日。
    事  實
一、楊衍濱本應注意自國外受他人委託代為運送包裹回國，應確
    認包裹內是否含有藥品，如含有藥品，應經行政院衛生福利
    部（以下稱衛福部）核准，始得輸入，未經核准擅自輸入者
    ，即為禁藥，而依其智識及經驗，並無不能注意之情形，詎
    其竟疏未注意，而未確認張虞鴻所委託寄送之包裹（下稱本
    案包裹）內是否含有藥品，即貿然接受張虞鴻委託，於民國
    108年8月19日上午某時，在越南之機場內將本案包裹（內含
    如附表所示之藥品）交由其所搭乘之越捷航空公司第VJ-844
    號班機（下稱本案班機）地勤人員，以行李托運方式運送至
    我國，而以上開方式輸入未經核准之藥品。嗣楊衍濱領取本
    案包裹後，於同日下午1時53分許通關時，為財政部關務署
    臺北關（下稱臺北關）人員攔查，經開箱查驗後，在本案包
    裹內查獲並扣得如附表所示之藥品。
二、案經臺北關移送臺灣桃園地方檢察署檢察官呈請臺灣高等檢
    察署檢察長令轉臺灣臺北地方檢察署檢察官偵查起訴。
    理  由
壹、證據能力部分：
一、按被告以外之人於審判外之言詞或書面陳述，除法律有規定
    者外，不得作為證據；又被告以外之人於審判外之陳述，雖
    不符合同法第159條之1至第159條之4之規定，但經當事人於
    審判程序同意作為證據，法院審酌該言詞陳述或書面陳述作
    成時之情況，認為適當者，亦得為證據。當事人、代理人或
    辯護人於法院調查證據時，知有第159條第1項不得為證據之
    情形，而未於言詞辯論終結前聲明異議者，視為有前項之同
    意，刑事訴訟法第159條第1項及第159條之5分別定有明文。
    查，本案判決下列所引用之被告以外之人於審判外之陳述，
    部分因被告楊衍濱同意作為證據，或與檢察官迄至言詞辯論
    終結前均未就證據能力聲明異議（見本院110年度訴字第995
    號卷【下稱本院卷】第35至36頁、第140至143頁），復經本
    院審酌該等證據之取得並無違法情形，且與待證事實具有關
    連性，證明力亦無顯然過低或顯不可信之情形，認以之作為
    證據使用均屬適當，應認有證據能力。
二、其餘資以認定本案犯罪事實之非供述證據，並無證據證明有
    違反法定程序取得之情形，且亦與本件待證事實具有證據關
    連性，均認有證據能力。
貳、實體部分：
一、認定事實所憑之證據及理由：
    訊據被告固不否認本案包裹是其在越南之機場內交由本案班
    機地勤人員，並以行李托運方式運送至我國，惟矢口否認有
    何輸入禁藥之犯行，辯稱：本案包裹內之如附表所示藥品並
    非我購買，是張虞鴻購買後，委託我運送回國，我拿到本案
    包裹時，都已經裝箱打包好了，我不知道裡面有藥品，當我
    被海關攔下來時，我才知道本案包裹內有藥品云云。經查：
  ㈠被告受張虞鴻委託寄送本案包裹，於108年8月19日上午，在
    越南之機場內將本案包裹交由其所搭乘之本案班機地勤人員
    ，以行李托運方式運送至我國；嗣被告領取本案包裹後，於
    同日下午1時53分許通關時，為臺北關人員攔查，經開箱查
    驗後，在本案包裹內查獲並扣得如附表所示之物品等事實，
    業據被告於偵查及本院審理時自陳在卷（見臺灣桃園地方檢
    察署（下稱桃園地檢署）109年度偵字第9439號卷【下稱桃
    檢偵卷】第47至48頁，本院卷第145頁），核與證人張虞鴻
    於本院審理時之證述相符（見本院卷第131至139頁），並有
    臺北關扣押貨物收據及搜索筆錄、扣案物照片、桃園地檢署
    檢察官勘驗筆錄在卷可稽（見桃檢偵卷第5頁、第21頁、第5
    7至59頁），復經本院當庭勘驗被告通關時之監視器錄影畫
    面確認無訛，製有勘驗筆錄及附件截圖存卷可佐（見本院卷
    第46至48頁、第53至64頁）；又扣案如附表所示之物，經鑑
    驗結果，分別含有「Lidocaine HC1 H₂O」、「Chamomile f
    lower extract」及「Triamcinolone acetonide」等成分，
    且各宣稱具如附表所示之療效，應以藥品管理，亦有衛福部
    食品藥物管理署108年9月24日FDA研字第1080024577號函附
    卷可查（見桃檢偵卷第13至14頁），是上開事實，均堪認定
    。
  ㈡又藥事法乃經立法院通過並經總統公布周知之法律，且已行
    之多年，我國政府對於人民自境外輸入藥品之行為，設有諸
    多管制規定，早為傳播媒體及政府機關廣為報導、宣傳，而
    被告於案發時為年滿55歲之成年人，且自陳其學歷為碩士肄
    業，案發時從事旅遊業，並接受臺灣託運物品到越南，偶而
    會接受從越南託運物品到臺灣等情（見本院卷第146頁），
    顯然具有相當之智識程度及生活經驗，復由被告於偵查、本
    院準備程序及審理時之歷次陳述（見桃檢偵卷第47至48頁，
    本院卷第34至35頁、第95頁、第140至147頁），可見其對於
    物品進出國境會受到相關管制及查驗，亦知之甚詳；又被告
    前因受託快遞布疋回國，為海關人員在布疋內查獲第一級毒
    品海洛因，因而遭起訴涉犯運輸第一級毒品罪嫌，嗣該案經
    桃園地方法院審理後判決無罪確定，此有臺灣桃園地方法院
    102年度矚重訴字第9號刑事判決存卷可考（見本院110年度
    審訴字第615號卷第59至75頁），然被告就部分人士可能將
    違法物品夾藏於包裹中委託他人運輸出、入境之情事，已難
    諉為不知，且對於代為托運物品乙事，理應更加謹慎行事。
    而被告於本案，客觀上並無任何不能注意之情事，竟未就本
    案包裹之內容物加以確認，即貿然受託運送如附表所示藥品
    入境而輸入我國，其有應注意、能注意而未注意之過失，甚
    為明確。
  ㈢按藥事法所稱之禁藥，有兩種情形，一為經中央衛生主管機
    關明令公告禁止製造、調劑、輸入、輸出、販賣或陳列之毒
    害藥品；二為未經核准擅自輸入之藥品。但旅客或隨交通工
    具服務人員攜帶自用藥品進口者，不在此限，藥事法第22條
    第1項有明文規定。又本案被告自越南所運送入境之如附表
    所示藥品，應以藥品管理，業經論述如前，而被告並無上開
    藥品業經核准輸入之證明，是該藥品依藥事法第22條第1項
    第2款前段之規定，即屬禁藥無訛。
  ㈣被告固辯稱：我有上網查，一個人可以帶24瓶藥。況且超過
    規定的部分也應返還給我云云，而按藥事法第22條第1項第2
    款但書固有關於「旅客或隨交通工具服務人員攜帶進口之自
    用藥品」，不屬於未經核准擅自輸入之禁藥之規定，惟本案
    被告係受張虞鴻委託運送入境乙情（見本院卷第147頁），
    業經認定如前，是如附表所示藥品顯非被告「自用」之藥品
    ，要無前述藥事法第22條第1項第2款但書規定之適用，被告
    執此為辯，難認有據。因此，被告上開過失輸入禁藥之犯行
    ，足堪認定。
  ㈤公訴意旨雖以：被告於偵查中已自陳如附表所示藥品係張虞
    鴻委託其購買，而張虞鴻就藥品種類、包裝方式、有無提供
    購買證明等，均與被告供述不符等情，認被告上開所為係違
    反藥事法第82條第1項輸入禁藥罪嫌等旨。惟按藥事法第82
    條第1項規定之輸入禁藥罪，必須行為人明知係禁藥，而故
    意自境外輸入始足成立。查：
　⒈被告於109年7月14日在桃園地檢署檢察官訊問時之筆錄固記
    載：「（問：為何要從國外攜帶口內膏回臺？）因為我朋友
    張虞鴻託我買的，他是要送人的」等節，有上開訊問筆錄在
    卷（見桃檢偵卷第48頁），然經本院當庭勘驗被告於桃園地
    檢署檢察官訊問時之錄音，內容略以：「被告經檢察官詢以
    ：『你為什麼要帶這些東西回來？』被告回稱：『一個張虞鴻
    先生....越南朋友託他買的』；檢察官再詢以：『張虞鴻託你
    買的是不是？還有他一個人要用這麼多嗎？』被告則回：『數
    量很少』、『託買寄回來的』；嗣檢察官詢以：『張虞鴻託我（
    按指被告）買的，他是要幹嘛？他是要賣還是幹嘛？』被告
    則回：『他是要送人的』」等節，有本院勘驗筆錄存卷可考（
    見本院卷第78至80頁），被告就檢察官質疑：扣案如附表所
    示藥品，是否為張虞鴻託你購買乙節，均未正面回覆，且被
    告並未明白陳述如附表所示之物係張虞鴻委託其購買，因此
    上開檢察官訊問筆錄之記載，是否符合被告當時之語意，尚
    非無疑。復稽之證人張虞鴻於本院審理時證稱：附表所示藥
    品我是請我表弟在越南買的，並請他帶到機場給被告幫我託
    運回臺灣等情（見本院卷第131頁），核與被告於本院審理
    時所辯情節相符（見本院卷第34至35頁、第147頁），是在
    無其他任何證據足以佐證之情形下，難以僅憑上開被告於桃
    園地檢署訊問時之筆錄記載，即逕認如附表所示之藥品係被
    告受張虞鴻委託購買後運送回臺。
　⒉復參以證人張虞鴻於本院審理時證稱：本次託運的物品，我
    沒有告訴被告裡面是什麼物品，我表弟也沒有跟被告說。我
    叫我表弟把藥品連同要寄送的一些包裝金飾的塑膠袋、盒子
    等東西，一起包裝好放在箱子裡面等語（見本院卷第131至1
    39頁），併參以被告通關時之監視器錄影畫面，被告於海關
    人員攔查後，依序將咖啡色紙箱放入X光機前檢查，復與海
    關人員在查驗櫃檯前拆開咖啡色紙箱，並自其內起出物品查
    驗，有本院勘驗筆錄及附件截圖可佐（見本院卷第47頁、第
    58至60頁），而張虞鴻雖就託運物品是否拿去被告公司、是
    否包含行李6件、有無提供購買證明等情節，與被告供述並
    不一致，然由上開監視器錄影畫面勘驗結果，仍可徵張虞鴻
    前開證稱：如附表所示藥品是包裝在箱子裡面乙情，並非子
    虛。而張虞鴻既未告知被告本案包裹內是否含有藥品，且衡
    諸常情，被告既受張虞鴻委託運送本案包裹，自不可能擅自
    拆開本案包裹觀看包裹內之物品為何，被告單憑不透明之紙
    箱實無法判斷其內是否含有藥品。是尚難僅以事後本案包裹
    內查獲如附表所示藥品，即率以認定被告明知本案包裹內含
    有藥品，而以故意輸入禁藥罪相繩。公訴意旨認被告係犯故
    意輸入禁藥罪嫌，容有誤會。
　㈥綜上，本案事證明確，被告過失輸入禁藥之犯行已堪認定，
    應依法論科。　
二、論罪科刑：
  ㈠核被告所為，係犯藥事法第82條第3項之過失輸入禁藥罪。
  ㈡公訴意旨認被告所為係犯藥事法第82條第1項之輸入禁藥罪嫌
    乙旨，容有未合，業如上述，惟基本社會事實同一，且經本
    院審理時當庭告知被告涉有藥事法第82條第3項罪嫌（見本
    院卷第130頁），已保障被告之防禦權，爰依法變更起訴法
    條。
  ㈢爰以行為人之責任為基礎，審酌被告受託運送包裹時，竟疏
    未確認其內是否含有藥品，貿然將如表所示之藥品運送入境
    ，所為應予非難；兼衡被告於本院審理時自陳其為碩士肄業
    之智識程度，案發時從事旅遊業，已婚，需扶養其母及2名
    子女之家庭生活狀況（見本院卷第146頁），暨其違反注意
    義務之程度、輸入藥物之種類、數量等一切情狀，量處如主
    文所示之刑，並諭知易科罰金之折算標準，以資懲儆。
三、沒收：
    按違禁物係指依法令禁止製造、運輸、販賣、持有及行使之
    物而言，依藥事法第20條及第22條之規定，對偽藥及禁藥並
    未禁止持有，除依其他法令另有禁止製造、運輸、販賣、持
    有及行使之規定（如禁藥同時為第二級毒品者）外，偽藥及
    禁藥並非均屬違禁物。又藥事法第79條第1項規定：「查獲
    之偽藥或禁藥，沒入銷燬之」，上述沒入銷燬之規定，係列
    於藥事法第8章「稽查及取締」內，而非列於第9章之「罰則
    」，其性質應屬行政秩序罰，屬行政機關依行政程序科罰之
    權限，法院自不得越權於判決內諭知沒入銷燬。惟查獲之禁
    藥若未經行政機關沒入並銷燬，法院自應依刑法第38條規定
    宣告沒收之。惟查，扣案如附表所示之藥品，雖係供犯罪所
    用之物，惟被告僅係受張虞鴻委託代為運送，該藥品並非被
    告所有，且被告亦不具有事實上處分之權限，本院自無從宣
    告沒收，附此敘明。
據上論斷，應依刑事訴訟法第299條第1項前段、第300條，判決
如主文。
本案經檢察官李巧菱提起公訴，檢察官邱曉華到庭執行職務。
中　　華　　民　　國　　111 　年　　7 　　月　　20　　日
　　　　　　　　　刑事第七庭  審判長法　官　廖建傑
　　　　　　　　　                  法  官  吳旻靜
　　　　　　　　　                  法  官  王星富
上正本證明與原本無異。
如不服本判決應於收受送達後20日內向本院提出上訴書狀，並應
敘述具體理由；其未敘述上訴理由者，應於上訴期間屆滿後20日
內向本院補提理由書（均須按他造當事人之人數附繕本）「切勿
逕送上級法院」。因疫情而遲誤不變期間，得向法院聲請回復原
狀。
                                    書記官  林素霜
中　　華　　民　　國　　111 　年　　7 　　月　　22　　日
附錄本案論罪科刑法條：
藥事法第82條
製造或輸入偽藥或禁藥者，處10年以下有期徒刑，得併科新臺幣
1億元以下罰金。
犯前項之罪，因而致人於死者，處無期徒刑或10年以上有期徒刑
，得併科新臺幣2億元以下罰金；致重傷者，處7年以上有期徒刑
，得併科新臺幣1億5千萬元以下罰金。
因過失犯第1項之罪者，處3年以下有期徒刑、拘役或科新臺幣1
千萬元以下罰金。
第1項之未遂犯罰之。

附表：
編號 扣案物品名稱及數量 鑑驗結果 證據 1 「Kamistad-Gel N」口內膏58條（每條10公克裝） 經檢驗含「Lidocaine HC1 H₂O」、「Chamom-ile flower extract（起訴書誤載為Chamo-mile flower extra -t，應予更正）」成分，宣稱「For painf-ul, inflamed condi-tions of the mucou-s membrane of the mouth and lip」，應以藥品列管。 ⒈臺北關扣押貨物收據及搜索筆錄、扣案物照片（見桃檢偵卷第5頁、第21頁）。 ⒉衛福部食品藥物管理署108年9月24日FDA研字第1080024577號函（見桃檢偵卷第13至14頁）。 2 「Mouthpaste」口內膏37條（每條15公克裝）  經檢驗含「Triamcino-lone acetonide」成分，宣稱「For the t-reatment of mouth & lips ulcer」，應以藥品列管。